臺灣臺中地方法院民事判決
110年度中簡字第2910號
原      告  楊靜淵  
被      告  吳柏緯  

上列當事人間請求返還不當得利事件，經臺灣臺北地方法院移送
前來，本院於民國111年1月17日言詞辯論終結，判決如下︰
　　主　　　文
被告應給付原告美金8,938.26元，及自民國110年12月10日起至
清償日止，按週年利率百分之5計算之利息。
原告其餘之訴駁回
訴訟費用由被告負擔10分之9，餘由原告負擔。
本判決原告勝訴部分得假執行。
    事實及理由
壹、程序方面：
一、被告經合法通知，未於言詞辯論期日到場，核無民事訴訟法
    第386條所列各款情形，爰依原告之聲請，由其一造辯論而
    為判決。
二、按訴狀送達後，原告不得將原訴變更或追加他訴，但擴張或
    減縮應受判決事項之聲明者，不在此限；不變更訴訟標的，
    而補充或更正事實上或法律上之陳述者，非為訴之變更或追
    加，民事訴訟法第255條第1項但書第3款、第256條分別定有
    明文。原告起訴時原聲明：被告應給付原告新臺幣（以下未
    註明幣別者均同）289,950元，及自起訴狀繕本送達翌日起
    至清償日止，按週年利率百分之5計算之利息等語【見臺灣
    臺北地方法院110年度北簡字第13398號卷（下稱北院卷）第
    1頁】，嗣於本院民國110年12月6日言詞辯論期日當庭更正
    聲明為：被告應給付原告美金1萬元，及自本日言詞辯論筆
    錄送達翌日起至清償日止，按週年利率百分之5計算之利息
    等語（見本院卷第126頁）。就請求被告給付之貨幣由新臺
    幣變更為美金部分，核屬更正事實上或法律上陳述，非屬訴
    之變更或追加；至於遲延利息部分，則係減縮應受判決事項
    之聲明，依前揭說明，均無不合，應予准許。
貳、實體方面：
一、原告主張：伊與被告為相識35年之同學，被告明知「外匯保
    證金」交易屬期貨交易法第3條第1項第4款規定之槓桿保證
    金契約，為期貨交易之一種，應受期貨交易法規範，且經營
    期貨經理事業、期貨顧問事業或其他期貨服務事業，均須經
    主管機關即行政院金融監督管理委員會之許可始得為之，然
    卻基於非法經營期貨經理等事業之故意，於100年6月間，在
    其臺中住處告以有設計「操作外匯的自動化獲利程式」，以
    之買賣外匯保證金可穩定獲利等語，而招攬原告從事期貨交
    易。伊因而於100年6月27日將美金1萬元匯至被告指定之國
    外帳戶，委託被告代為從事期貨交易。嗣被告於同年7月6日
    告知伊有獲利43,808元，並已轉帳至伊設於中國信託商業銀
    行（下稱中國信託銀行）之帳戶內，並要求其中30％做為報
    酬，伊因而於翌（7）日轉帳13,140元予被告。然被告於不
    久後即宣稱伊投資之金額已全數賠光。伊至104年底，見新
    聞報導始知悉被告以此手法吸金數億元。查被告未經許可擅
    自經營期貨經理等事業，向伊招攬並代為操作期貨買賣，已
    違反期貨交易法第112條第5項第5款，自屬違反保護他人法
    律之侵權行為，並致伊受有美金1萬元之損害，伊自得依民
    法第184條第2項之規定，請求被告負損害賠償責任，爰依法
    提起本件訴訟。並聲明：被告應給付原告美金1萬元，及自
    本院110年12月6日言詞辯論筆錄送達翌日起至清償日止，按
    週年利率百分之5計算之利息。
二、被告未於言詞辯論期日到場，亦未提出書狀為任何聲明或陳
    述。
三、本院之判斷：
  ㈠原告主張之上開事實，業據提出中國信託銀行存摺封面及內
    頁、客戶結匯交易明細查詢資料、臺灣銀行匯出匯款賣匯水
    單/交易憑證為證（見北院卷第3至6頁）；而被告因非法經
    營期貨經理、期貨顧問及其他期貨服務事業，而涉有違反期
    貨交易法第112條第5項第5款之犯行，經臺灣臺北地方檢察
    署檢察官提起公訴後，由臺灣臺北地方法院以105年度金重
    訴字第3號、106年度金訴字第4號、107年度金訴字第6、12
    號刑事判決判處有期徒刑5年在案，亦有上開刑事判決附卷
    可稽（見本院卷第17至110頁）。而被告經合法通知，既未
    於言詞辯論期日到場，亦未提出書狀作何聲明或陳述以為爭
    執，依民事訴訟法第280條第3項前段準用同條第1項前段之
    規定，視同自認原告主張之事實，是堪信原告之主張為真正
    。
  ㈡按因故意或過失，不法侵害他人之權利者，負損害賠償責任
    。故意以背於善良風俗之方法，加損害於他人者亦同。違反
    保護他人之法律，致生損害於他人者，負賠償責任。民法第
    184條第1項、第2項前段定有明文。又損害賠償之債，以有
    損害之發生及有責任原因之事實，並二者之間，有相當因果
    關係為成立要件。所謂相當因果關係，係以行為人之行為所
    造成之客觀存在事實，為觀察之基礎，並就此客觀存在事實
    ，依吾人智識經驗判斷，通常均有發生同樣損害結果之可能
    者，該行為人之行為與損害之間，即有因果關係。查期貨交
    易具有高度複雜性、專業性、風險性及技術性，關係期貨交
    易人之權益與整體經濟之發展，故期貨交易法第1條明定其
    立法目的為健全發展期貨市場，以發揮其避險、價格發現之
    功能，以及維護期貨交易秩序，俾保障期貨交易之安全與公
    平，並避免不法情事之發生。而同法第65條第1項、第66條
    第1項規定：「期貨商接受期貨交易人開戶時，應由具有業
    務員資格者為之；在開戶前應告知各種期貨商品之性質、交
    易條件及可能之風險，並應將風險預告書交付期貨交易人」
    、「期貨商不得僱用非業務員接受期貨交易人委託進行期貨
    交易事宜」，旨在使期貨交易人明瞭期貨交易之特性，並防
    止業務員巧言哄騙，為誇大不實宣傳以招攬客戶，致侵害期
    貨交易人權益，受託從事期貨交易業務員應具備專業知識，
    且不應具有消極資格，以確保期貨交易人權益，提升服務品
    質，自屬保護他人之法律。查被告未經許可擅自經營期貨經
    理等事業，招攬原告從事期貨交易，並代原告操作期貨買賣
    ，已屬違反保護他人之法律，原告因而交付美金1萬元，則
    就其嗣後未能取回之投資款項，自屬受有損害，且與被告之
    侵權行為有相當因果關係。從而，原告主張依民法第184條
    第2項規定，請求被告賠償其所受損害，自屬有據。
　㈢按損害賠償之方法，以回復原狀為原則，此觀民法第213條第
    1項之規定自明。是當事人之一方受領之給付為外國通用貨
    幣時，除該為債務人之當事人依民法第202條前段規定，得
    按給付時給付地之市價，以我國通用貨幣給付外，為債權人
    之他方當事人請求給付時，不得逕行請求給付我國通用貨幣
    。查原告因被告之侵權行為，而交付美金1萬元，則依前揭
    說明，其請求被告賠償所受損害時，自應請求被告以美金給
    付之。而原告主張其交付被告美金1萬元，然被告曾於100年
    7月6日轉帳43,808元予原告，原告再於翌（7）日轉帳13,14
    0元予被告充作報酬，故其因被告違反期貨交易法之侵權行
    為所受實際損害，應為美金1萬元扣除43,808元等值美金，
    再加上13,140元等值美金後之金額。而100年7月6日臺灣銀
    行美金與新臺幣即期賣出收盤匯率為1比28.85；同年月7日
    該銀行美金與新臺幣即期買入收盤匯率為1比28.77等情，有
    該銀行年度交易日外匯收盤匯率在卷可佐（見本院卷第139
    至141頁），則被告轉帳予原告之43,808元，相當於美金1,5
    18.47元（計算式：43808÷28.85≒1518.47）；而原告轉帳予
    被告之13,140元，則相當於美金456.73元（計算式：13140÷
    28.77≒456.73）。依此計算，原告得請求被告賠償之金額應
    為美金8,938.26元（計算式：00000－0000.47＋456.73＝8938.
    26），逾此金額之請求，即屬無據。
　㈢末按給付有確定期限者，債務人自期限屆滿時起，負遲延責
    任；給付無確定期限者，債務人於債權人得請求給付時，經
    其催告而未為給付，自受催告時起，負遲延責任。其經債權
    人起訴而送達訴狀，或依督促程序送達支付命令，或為其他
    相類之行為者，與催告有同一之效力，民法第229條第1、2
    項定有明文。又遲延之債務，以支付金錢為標的者，債權人
    得請求依法定利率計算之遲延利息。但約定利率較高者，仍
    從其約定利率；應付利息之債務，其利率未經約定，亦無法
    律可據者，週年利率為百分之5，民法第233條第1項、第203
    條亦有明定。本件原告對被告之侵權行為損害賠償債權，核
    屬無確定期限之給付，既經原告起訴，且起訴狀繕本已於11
    0年7月8日送達予被告，有送達證書在卷可佐（見本院卷第1
    27頁），惟被告迄今皆未給付，則依前揭規定，自應負遲延
    責任。則原告請求被告自本院110年12月6日言詞辯論筆錄送
    達（送達證書見本院卷第131頁）翌日即同年月10日起加給
    按週年利率百分之5計算之遲延利息，於法自屬有據。
四、綜上所述，原告依侵權行為法律關係，請求被告給付美金8,
    938.26元，及自110年12月10日起至清償日止，按週年利率
    百分之5計算之利息，為有理由，應予准許。逾此部分之請
    求，則無理由，應予駁回。
五、本判決原告勝訴部分，係依民事訴訟法第427條第1項規定適
    用簡易訴訟程序，所為被告敗訴之判決，應依民事訴訟法第
    389條第1項第3款之規定，依職權宣告假執行。
六、結論：原告之訴一部有理由，一部無理由，判決如主文。　
中　　華　　民　　國　　111 　年　　2 　　月　　14　　日
                  臺灣臺中地方法院臺中簡易庭
                                  法  官  郭妙俐
以上為正本係照原本作成。
如不服本判決，應於送達後20日內，向本院提出上訴狀並表明上
訴理由，如於本判決宣示後送達前提起上訴者，應於判決送達後
20日內補提上訴理由書（須附繕本）。如委任律師提起上訴者，
應一併繳納上訴審裁判費。
中　　華　　民　　國　　111 　年　　2　　月　　14　　日
                                  書記官  林素真